【裁判字號】    98,消債清,213
【裁判日期】    990408
【裁判案由】    聲請清算程序
【裁判全文】
臺灣高雄地方法院民事裁定           98年度消債清字第213號
聲  請  人  甲○○
上列當事人因消費者債務清理事件聲請清算，本院裁定如下：
    主  文
聲請駁回。
聲請費用由聲請人負擔。
    理 由
一、聲請意旨略以：聲請人前因消費借貸、信用卡或現金卡契約
    等原因對各債權金融機構負有新臺幣（下同）1,333,255 元
    之債務，聲請人雖曾於民國95年11月1 日與最大債權金融機
    構萬泰商業銀行股份有限公司（下稱萬泰銀行）共同協商債
    務清償方案經協商成立條件為「自95年12月起，分96期，利
    率3%，每月清償18,860元」之清償方案。惟因家庭經濟之重
    擔全仰賴聲請人，聲請人不堪負荷而於98年2 月2 日向萬泰
    銀行申請債務協商變更還款條件方案，變更為「自98年2 月
    份起，分150 期，利率3.5%，每月清償10,100元」，聲請人
    依約履行至98年7 月，詎98年8 月1 日，聲請人任職之全興
    創新科技股份有限公司（下稱全興公司）因業務緊縮而裁撤
    聲請人，至此聲請人已無法繼續履行協商方案，已屬不能清
    償債務，爰依法聲請准予裁定清算。
二、「聲請更生或清算不合程式或不備其他要件者，法院應以裁
    定駁回之。但其情形可以補正者，法院應定期間先命補正。
    」消費者債務清理條例第8 條定有明文。
三、聲請人於98年8 月18日具狀聲請清算，經本院受理審查後，
    於98年8 月25日以98年度審消債清字第109 號裁定命其補正
    如該裁定所示之事項（本院卷第47頁參照），其中「6.依法
    應分擔扶養父母義務之人數、分擔之比例及家族系統表。」
    乙項，於聲請人98年9月1日陳報狀中僅以「本人是傳統家庭
    ，男孩子就是要負責家濟，嫁出女兒不付責。」ㄧ語及僅標
    示自己ㄧ家與父母之家族系統表交代（本院卷第57頁、第83
    頁參照），惟由此已可推知尚有其他依法應與聲請人分擔扶
    養父母義務之姊妹，既聲請人未予陳明，則其依法應扶養父
    母之費用即無從核算，難以審酌聲請人主張每月代父母繳納
    約15,000元並須扶養父母乙情是否合理屬實（本院卷第4 頁
    參照），進而無從判斷聲請人是否符合本條例第3 條所定「
    不能清償債務」之要件。再者，聲請人於99年1 月11日更陳
    報曰「因父母親長期病痛，並父親近日常住院......  負債
    大部份都用在父母親病痛上......  我不是不上班，真是需
    要照顧父母親。」（本院卷第177 頁參照），惟其父母既尚
    有其他扶養義務人，聲請人縱事實上負擔父母親所有義務及
    費用，亦難認該些費用支出係屬合理，而究竟聲請人依法應
    負擔父母扶養義務之範圍及數額為何，因聲請人未遵命補正
    詳實之家族系統表，亦無從核算。綜上所述，聲請人清算之
    聲請核屬要件不備，致本院無從實質判斷准許清算與否，而
    聲請人業經本院裁定命補正卻未補正，其聲請應予駁回。
四、依消費者債務清理條例第11條第1 項、第8 條前段，裁定如
    主文。
中    華    民    國    99    年    4     月    8     日
              民事第四庭    法      官  陳樹村
上為正本係照原本作成
如不服本裁定，應於裁定送達後10日內，以書狀向本院提出抗告
，並繳納抗告費新臺幣1千元
中    華    民    國    99    年    4     月    8     日
                            書  記  官  葉姿敏

司法院資訊處製作；財團法人民間司法改革基金會備份。
